臺灣花蓮地方法院刑事判決
110年度易字第326號
公  訴  人  臺灣花蓮地方檢察署檢察官
被      告  高滕蔚



上列被告因詐欺案件，經檢察官提起公訴（110年度偵字第5135
號），被告於本院準備程序中就被訴事實為有罪之陳述，經告知
簡式審判程序之旨，並聽取當事人之意見後，本院合議庭裁定由
受命法官獨任依簡式審判程序審理，判決如下：
    主    文
高滕蔚幫助犯詐欺取財罪，處拘役肆拾日，如易科罰金，以新臺
幣壹仟元折算壹日。
    犯罪事實
一、高滕蔚依其智識經驗，能預見交付金融機構帳戶予他人使用
    ，有供作財產犯罪用途之可能，卻不顧他人可能遭受財產上
    損害之危險，而基於縱若其所提供之金融機構帳戶被利用作
    為詐欺取財所用，並不違背其本意之不確定幫助犯意，於民
    國110年7月22日10時25分許，先依照名籍不詳之人的指示變
    更密碼，再於110年7月25日某時許，以交貨便之方式，將其
    申辦之華南商業銀行股份有限公司000-000000000000號帳戶
    （下稱華南銀行帳戶）的金融卡予真實姓名年籍不詳之人。
    嗣上開名籍不詳之人取得上開帳戶資料後，即意圖為自己不
    法之所有，基於詐欺取財之犯意，以電話連絡陳水池，佯稱
    ：資產將遭強制凍結，需要匯款至指定帳戶云云，致陳水池
    陷於錯誤，依照指示分別於110年7月29日12時20分、同日15
    時38分許，將新臺幣（下同）783,630元、716,370元匯入高
    滕蔚華南銀行帳戶，旋即遭名籍不詳之人提領一空。
二、案經陳水池訴由花蓮縣警察局鳳林分局報告臺灣花蓮地方檢
    察署檢察官偵查起訴。
    理    由
一、被告高滕蔚所犯為死刑、無期徒刑、最輕本刑為三年以上有
    期徒刑之罪或高等法院管轄第一審案件以外之罪，其於準備
    程序中，先就被訴事實為有罪之陳述，經告知簡式審判程序
    之旨，並聽取當事人之意見後，本院裁定由受命法官獨任進
    行簡式審判程序，且依刑事訴訟法第273條之2規定，簡式審
    判程序之證據調查，不受同法第159條第1項、第161條之2、
    第161條之3、第163條之1及第164條至第170條規定之限制，
    先予敘明。
二、認定犯罪事實所憑之理由及證據：
  ㈠上揭犯罪事實，業據被告於本院準備程序、審理程序均坦承
    犯行，核與告訴人陳水池於警詢之證述大致相符，並有臺灣
    中小企業銀行匯款申請書、郵政跨行匯款申請書、LINE聊天
    紀錄、華南商業銀行股份有限公司110年9月10日營清字第11
    00029008號函暨所附客戶資料整合查詢、110年12月30日營
    清字第11000426351號函暨附件、111年1月11日營清字第111
    0001136號函暨客戶資料查詢、華南商業銀行股份有限公司
    花蓮分行111年1月5日華花存字第1110000002號函暨監視器
    畫面在卷可佐，足認被告之自白核與事實相符，應堪採信。
  ㈡另參被告提出其與收取帳戶之人的LINE對話紀錄截圖，其與
    名籍不詳之人（LINE暱稱「許瑜珊」）約定出租帳戶，一期
    10天，配合1個帳戶可月領45,000元，顯見被告確實有想要
    透過出租帳戶而獲取利益。而按刑法上故意，分直接故意（
    確定故意）與間接故意（不確定故意），行為人對於構成犯
    罪事實，預見其發生而其發生並不違背其本意者，為間接故
    意。又不確定故意與有認識的過失區別，在於二者對構成犯
    罪事實，雖均預見其能發生，但前者對其發生，並不違背其
    本意，後者則確信其不發生。而幫助犯之成立，以行為人主
    觀上認識被幫助者，正欲從事犯罪或係正在從事犯罪，且該
    犯罪有既遂可能，而其行為足以幫助他人實現構成要件者，
    即具有幫助故意，並不以行為人確知被幫助者，係犯何罪名
    為必要。參以一般人向金融機構開設帳戶，並無任何法令之
    限制，只須提出身分證、印章即可辦理開戶申請，此亦為眾
    所週知之事實，而近年來利用人頭帳戶以行詐騙或恐嚇取財
    之事時有所聞，報章雜誌及新聞均多所宣導，是避免此等專
    屬性甚高之金融機構帳戶被不法行為人利用為詐財之工具，
    應係一般生活認知所易於體察之常識，則茍見他人不自己申
    請開立帳戶，反係蒐集不特定人之帳戶使用，衡情應當可預
    見收集之帳戶乃可能被利用為與財產有關之犯罪工具。再參
    被告上開銀行帳戶交易明細表，被告於寄送上開帳戶之金融
    卡前，餘額僅剩餘56元，顯見被告對於提供帳戶予他人如何
    使用均不在意，則其對於使用其帳戶者，可能用於詐欺等財
    產犯罪，已無從諉為無預見可能。是被告將本案帳戶資料交
    付予不詳詐欺之人，顯係有意提供該等帳戶予該詐欺之人使
    用，且就該詐欺之人將持被告銀行帳戶施行詐騙而使告訴人
    匯款至其帳戶之結果應有所認識，亦對可能發生不法財產犯
    罪一事抱持因其自身無損失之虞，故縱令前揭帳戶被挪為犯
    罪使用亦對其無妨之容任心理，不違反其本意，自有幫助該
    詐欺之人詐欺取財之不確定故意甚明。
  ㈢本案事證明確，被告犯行洵堪認定，應依法論科。
三、論罪科刑
  ㈠按刑法上之幫助犯，係以幫助之意思，對於正犯資以助力，
    而未參與實施構成要件之行為者而言。被告提供華南銀行帳
    戶使詐欺之人得向告訴人行詐欺取財之犯行，惟被告單純提
    供帳戶供人使用之行為，並不等同於向告訴人施以欺罔之詐
    術行為，且亦無證據證明被告有參與詐欺取財犯行之構成要
    件行為，被告所為應僅止於幫助。是核被告所為，係犯刑法
    第30條第1項前段、刑法第339條第1項之幫助詐欺取財罪。
  ㈡被告以幫助他人犯罪之意思而參與犯罪構成要件以外之行為
    ，為上開詐欺取財罪之幫助犯，依刑法第30條第2項之規定
    ，減輕其刑。
  ㈢爰以行為人責任為基礎，審酌被告於行為時已值青壯年，為
    賺取金錢，輕信他人之詞，率爾提供金融帳戶予他人使用，
    遭詐欺之人用以作為詐欺取財犯罪工具，助長犯罪風氣，且
    造成執法人員難以追查該詐欺之人的真實身分，增加被害人
    尋求救濟之困難，並擾亂金融交易往來秩序，所為應予非難
    ，兼衡本案目前已知被害人數為1人、受騙金額約1,500,000
    元；被告於本案終能坦承犯行之犯後態度；被告此次行為態
    樣僅提供犯罪助力，非實際從事詐欺取財犯行之人，不法罪
    責內涵應屬較低；被告自述大學畢業之教育程度，業工，經
    濟狀況不好，需要扶養父母之家庭經濟狀況；綜合上情及被
    告之犯罪動機、違反義務之程度等一切情狀，量處如主文所
    示之刑，並諭知易科罰金之折算標準。
四、按犯罪所得之沒收，係法院剝奪犯罪行為人不法所得，將之
    予以收歸國有之裁判，目的係著重於剝奪犯罪行為人之實際
    犯罪所得，使其不能坐享犯罪之成果，故無利得者自不生剝
    奪財產權之問題。又幫助犯僅係對於犯罪構成要件以外行為
    為加工，除因幫助行為有所得外，正犯犯罪所得，非屬幫助
    犯之犯罪成果，自不得對其為沒收之諭知（最高法院106年
    度台上字第1196號刑事判決意旨參照）。查被告雖提供帳戶
    幫助他人向告訴人詐得金錢，惟其行為僅係就他人犯罪加以
    助力之幫助犯，被告亦否認有獲取約定之報酬，檢察官復未
    舉證足資認定被告確有獲取報酬或對價，揆諸前揭說明，不
    予宣告沒收或追徵價額。
據上論斷，應依刑事訴訟法第273條之1第1項、第299條第1項前
段，判決如主文。
本案經檢察官陳貞卉提起公訴，檢察官蕭百麟到庭執行職務。
中　　華　　民　　國　　111 　年　　2 　　月　　10　　日
　　　　　　　　　刑事第五庭        法　官　邱韻如
以上正本證明與原本無異。
如不服本判決應於收受送達後20日內向本院提出上訴書狀，並應
敘述具體理由。其未敘述上訴理由者，應於上訴期間屆滿後20日
內向本院補提理由書(均須按他造當事人之人數附繕本)「切勿逕
送上級法院」。告訴人或被害人如對於本判決不服者，應具備理
由請求檢察官上訴，其上訴期間之計算係以檢察官收受判決正本
之日期為準。因疫情而遲誤不變期間，得向法院聲請回復原狀。
中　　華　　民　　國　　111 　年　　2 　　月　　11　　日
                                書記官  呂姿穎

附錄本案論罪科刑法條：
【刑法第339條】
意圖為自己或第三人不法之所有，以詐術使人將本人或第三人之
物交付者，處5 年以下有期徒刑、拘役或科或併科50萬元以下罰
金。
以前項方法得財產上不法之利益或使第三人得之者，亦同。
前二項之未遂犯罰之。
【刑法第30條】
幫助他人實行犯罪行為者，為幫助犯。雖他人不知幫助之情者，
亦同。
幫助犯之處罰，得按正犯之刑減輕之。